臺灣臺中地方法院交通事件裁定　　　　100年度交聲字第496號
原處分機關　交通部公路總局臺中區監理所
異　議　人
即受處分人　張愛莉
上列受處分人因違反道路交通管理處罰條例案件，對於交通部公
路總局臺中區監理所民國100年2月10日所為之處分（原處分案號
：中監違字第裁60-Z00000000號裁決書），聲明異議，本院裁定
如下：
    主  文
異議駁回。
    理  由
一、本件原處分機關係以：受處分人即異議人張愛莉（下簡稱異
    議人），駕駛車牌號碼1958-WH 號自用小客車，於民國99年
    12月24日21時45分許，在國道3 號南下330.9 公里處，因「
    經雷測槍測定行速129 公里，限速110 公里，超速19公里，
    測距254.2 公尺」，經內政部警政署國道公路警察局第八警
    察隊白河分隊員警當場舉發（拒簽收郵寄送達）。異議人於
    期限內申訴，對原舉發單位函覆仍有不服，原處分機關遂以
    異議人違反道路交通管理處罰條例第33條第1 項第1 款規定
    ，於100 年2 月10日以中監違字第裁60-Z00000000號裁決書
    裁罰新臺幣（下同）3,000 元，並依同條例第63條第1 項第
    1 款記違規點數1 點，其依裁決書處發主文規定裁處等語。
二、聲明異議意旨略以：伊於上開時、地並無違規超速行為，且
    員警使用無照相功能雷射測速槍，無從證明違規車輛，故伊
    遭攔車取締時拒絕簽收舉發單。當日適逢聖誕連續假期，車
    流量大，當時前方、右側均有車輛行駛，故員警雖以測速器
    測得超速違規情事，但測速槍僅提供測得車速之數據，並無
    法提供照相功能或違規車輛之車號以證明違規車輛為何，無
    法證明被攔停下來對象係該超速車輛，員警表示以肉眼判定
    違規車輛，惟取締時間為晚間9點45分，測距254.2公尺，天
    色昏暗加上距離難以肉眼判斷，況所有車輛開起大燈，正常
    人的視線難在受大燈影響情況下，切確分辨車輛顏色或特徵
    ，實屬員警誤認，爰聲明異議等語。
三、按汽車行駛高速公路及快速公路，應依速限標誌指示，高速
    公路及快速公路交通管制規則第5 條第1 項前段定有明文。
    次按汽車行駛於高速公路、快速公路或設站管制之道路，不
    遵守使用限制、禁止、行車管制及管理事項之管制規則，而
    有行車速度超過規定之最高速限者，處汽車駕駛人3,000 元
    以上6,000 以下罰鍰，並記違規點數1 點；違反道路交通管
    理處罰條例第33條第1 項第1 款規定，小型車行駛高速公路
    超過規定之最高速限未滿20公里，期限內繳納罰鍰或到案聽
    候裁決者，處3,000 元罰鍰，道路交通管理處罰條例第33條
    第1 項第1 款、第63條第1 項第1 款及違反道路交通管理事
    件統一裁罰基準表亦分別有明文規定。
四、經查：
  (一)按行為人有違反道路交通管理處罰條例之情形者，員警應填
    製舉發違反道路交通管理事件通知單，並於被通知人欄予以
    勾記，其通知聯依下列規定辦理：一、當場舉發者，應填記
    駕駛人或行為人姓名、性別、出生年月日、地址、身分證統
    一號碼及車主姓名、地址、車牌號碼、車輛種類。被查獲之
    駕駛人或行為人為受處分人時，應將該通知單填記後交付該
    行為人簽名或蓋章收受之；拒絕簽章者，仍應通將通知聯交
    付該駕駛人或行為人收受，並註明其事由及交付之時間；拒
    絕收受者，應告知其應到案時間及處所，並記明事由與告知
    事項，視為已收受，違反道路交通管理事件統一裁罰基準及
    處理細則第11條第1 項第1 款規定參照。則本件受處分人於
    原舉發機關員警當場攔停舉發並掣開前揭舉發違規通知單時
    ，否認違規而拒絕簽名收受一節，為異議人於異議狀內坦承
    不諱，亦有該舉發違規通知單通知聯記載「拒簽收郵寄送達
    」等語，復與本院依職權勘驗員警舉發過程錄音光碟內容相
    符，員警確已告知應到案時間及處所（光碟時間10分至10分
    44秒），製有本院勘驗筆錄1 份在卷可考，則依上開規定，
    受處分人當場拒絕簽收者，告知其應到案時間及處所，並記
    明事由與告知事項，視為已收受，先予敘明。
  (二)本案異議人曾因經警認定於99年12月24日21時45分許，駕駛
    系爭車輛行經限速110 公里之國道三號高速公路南下330 .9
    公里處，以時速129 公里之速度超速行駛，為警攔停舉發本
    件違規等情，且據證人即執雷射槍測速攔停員警王誌慶於本
    院訊問時到庭具結證稱：「（問：提示Z00000000 號舉發通
    知單，這件交通違規是否是你所舉發的？）（提示）王慶豐
    警員製單，我負責持拿雷射槍。」、「（問：你負責在高速
    公路持拿雷射槍執勤的時間有多久了？）十七、八年了。」
    、「（問：在你們的執勤訓練，你們拿雷射槍的訓練準則為
    何？）要正確，且安全的攔查取締。」、「（問：要如何達
    到正確？）很明確。」、「（問：在夜晚執勤如何達到很明
    確？）二高的車流比較少，比中山高容易。」、「（問：如
    何在晚上只能目測車燈，而能夠遠距離測何車超速？）本件
    異議人都行駛於內線車道比較容易判別，從我們測速之後都
    沒有變換車道。」、「（問：當天進行舉發時，當時的車流
    量？）稀少。」、「（問：如果車流量比較多，又有變換車
    道的情形，你們如何鎖定？）服勤時都有兩名員警共同服勤
    ，如果兩個意見不同時，就不會進行攔查，我們都是非常確
    定且安全的情形下才會進行攔查，如果無法在取締地點進行
    攔停的話，就會用巡邏車尾隨。」、「（受處分人問：剛才
    你說車流量稀少，你是如何判定？）當時異議人是有超越中
    線一部車輛，超越的時候超速了，所以當時我們就亮警示燈
    攔停，也就是我們鎖定受處分人的車輛到我們攔停舉發，這
    段期間該路段只有受處分人及另一輛車。」等語綦詳（見本
    院100 年3 月14日訊問筆錄第2 頁、第3 頁）。蓋證人王誌
    慶業已清楚證述其執勤經歷、舉發經過，及如何確認異議人
    所駕車輛即係違規車輛等情，再審核舉發當時雖係夜間，惟
    測速後至員警攔停地點僅有異議人及另一部車輛，且異議人
    於警員測速後均未變換車道，而本件舉發員警係依法執行公
    務之警員，以一般執勤員警之專業訓練而言，對於該等職務
    上事項之觀察程度自遠較一般人更為專注，其誤判之可能性
    極低，本件員警確實針對異議人所駕系爭車輛鎖定測速，發
    見違規後確認車號始攔停舉發。復參以本院依職權勘驗員警
    提出於取締當天與異議人對話之錄音光碟，並無任何證據足
    資證明執勤警員有捏造事實、違法取締情事，且員警攔停前
    所複誦車號確為異議人所駕1958-WH 自小客車，自無誤攔違
    規車輛之情，此有勘驗筆錄1 份附卷足證。況舉發員警與異
    議人復無仇隙，與異議人素不相識，當不至甘冒涉犯偽證罪
    之風險將其他車輛之數據加諸於異議人而蓄意構陷其有此交
    通違規，故證人王誌慶上述之證言應可採信。又本件員警經
    操作上揭測速器雷射槍發現異議人有超速行駛之違規行為，
    而將異議人予以攔停後，業於現場提供雷射測速結果129 公
    里數據予異議人查看，更足徵本件舉發已足以認定為員警雷
    射槍偵測對象即係異議人所駕車輛無誤。
  (三)目前我國警察取締超速駕駛之科學儀器可區分為二類，一為
    定點設置之固定式測速照相設備（包含有雷達、雷射與感應
    線圈等）（然感應線圈因尚未有國家檢驗標準，目前已暫停
    使用），一為手持或車裝流動測速儀器（發射兩條雷射光束
    計算目標車輛之進、出場時間）。後者又可分為二種，一為
    定置路旁附有照相機之固定雷射測速儀器，另一種為警員手
    持雷射測速槍，此或附照相功能或未具照相功能，確認超速
    後當場攔停舉發或逕行舉發。再按度量衡法第5 條規定：「
    為確保交易安全、維護大眾安全健康及環境保護，主管機關
    得就供交易、證明、公務檢測、環境保護、公共安全、醫療
    衛生有關之度量衡器，指定為法定度量衡器」，故於度量衡
    器檢定檢查辦法第3 條第1 項第7 款即規定公務檢測用雷達
    測速儀及公務檢測用雷射測速儀（光達式）為應經檢定之法
    定度量衡器。同辦法第18條亦規定檢定合格在使用中之度量
    衡器，應接受檢定機關（構）之定期或不定期檢查。是經列
    為法定度量器之測速設備裝置，並衡諸上開法令之意旨，與
    大眾有關之公務檢測儀器，理應經由國家專責機關檢定合格
    後加以使用，並定期檢測，方能昭得公信。查本件用以測定
    受處分人行駛速度所使用之雷射測速器規格為：200Hz 非照
    相式，廠牌係KUSTOM，型號為PRO-LITE，器號則為 LP02281
    之儀器，且該測速器係由經濟部標準檢驗局於99年11月9 日
    檢定合格（檢定合格單號碼：M0GB0000000 ），有效期限至
    100 年11月30日止，此有原舉發機關提出之經濟部標準檢驗
    局99年11月11日雷射測速儀檢定合格證書1 紙在卷可參。本
    件受處分人之上開車輛於99年12月24日經警測得行駛超速時
    ，該雷達測速儀尚在檢定合格有效期限內，其準確性及正確
    性當毋庸置疑。再者，本件測速所用儀器既係高科技精密儀
    器，且本件執勤警員亦係受過儀器操作訓練遴選之專責人員
    ，其使用雷射槍測速器之距離差和瞄準準確度甚高，則其所
    測之數值應係正確及值得信賴。
  (四)又警方取締交通違規事件，其以照相、錄影等方式取證者，
    固足為違規之證明，惟警員當場舉發者，舉發警員親身之目
    睹、耳聞，亦足為違規人違規之證明，非必所有違規事件，
    均須有照相、錄影等科學證據方足為違規之證據。本件雷射
    槍測速器所測得異議人超速之數據，及取締警員所為之上開
    陳述，均足作為異議人超速違規之證據，縱因舉發機關配備
    之該測速儀器不具照相功能而無採證照片，亦不影響受處分
    人超速行駛違規行為之判斷。異議人徒以警員測速槍未能提
    供違規車號資訊，否認違規，亦屬無據。是異議人確於前述
    時、地，有超速行駛之違規事實，應堪認定。
五、綜上所述，異議人確有前揭在高速公路行車速度超過規定之
    最高速限之違規行為。原處分機關據以援引道路交通管理處
    罰條例第33條第1 項第1 款規定，裁處罰鍰3,000 元，並依
    第63條第1 項第1 款記違規點數1 點，核無違誤。本件聲明
    異議為無理由，應予駁回。
據上論斷，應依道路交通管理處罰條例第87條第2 項，道路交通
事件處理辦法第18條，裁定如主文。
中    華    民    國   100    年    3     月    23    日
                    交通法庭  法  官  簡婉倫
以上正本證明與原本無異。
如不服本裁定應於送達後5日內向本院提出抗告狀。
                              書記官  許千士
中    華    民    國   100    年    3     月    23    日